【裁判字號】    98,訴,4518
【裁判日期】    990120
【裁判案由】    毒品危害防制條例
【裁判全文】
臺灣板橋地方法院刑事判決              98年度訴字第4518號
公  訴  人  臺灣板橋地方法院檢察署檢察官
被      告  甲○○
選任辯護人  黃勝文律師
上列被告因違反毒品危害防制條例案件，經檢察官提起公訴（98
年度偵字第29034號），本院判決如下：
    主  文
甲○○販賣第三級毒品，處有期徒刑壹年肆月，扣案如附表編號
二至五所示之物均沒收，未扣案之犯罪所得新臺幣貳仟元沒收，
如全部或一部不能沒收時，以其財產抵償之；又販賣第二級毒品
，處有期徒刑壹年拾月，扣案附表編號一所示之物均沒收銷燬，
扣案附表編號二至五所示之物均沒收，未扣案之犯罪所得新臺幣
肆仟元沒收，如全部或一部不能沒收時，以其財產抵償之；又販
賣第二級毒品，處有期徒刑壹年拾月，扣案附表編號一所示之物
均沒收銷燬，扣案附表編號二至五所示之物均沒收，未扣案之犯
罪所得新臺幣壹萬元沒收，如全部或一部不能沒收時，以其財產
抵償之；又販賣第二級毒品，處有期徒刑壹年拾月，扣案附表編
號一所示之物均沒收銷燬，扣案附表編號二至五所示之物均沒收
，未扣案之犯罪所得新臺幣貳仟元沒收，如全部或一部不能沒收
時，以其財產抵償之；又販賣第二級毒品未遂，處有期徒刑壹年
，扣案附表編號一所示之物均沒收銷燬，扣案附表編號二至五所
示之物均沒收。應執行有期徒刑肆年，扣案附表編號一所示之物
均沒收銷燬，扣案附表編號二至五所示之物均沒收，未扣案之犯
罪所得新臺幣壹萬捌仟元沒收，如全部或一部不能沒收時，以其
財產抵償之。
    事  實
一、甲○○明知甲基安非他命、愷他命（Ketamine，俗名Ｋ他命
    ）分別係經公告列為毒品危害防制條例第2 條第2 項第2 款
    、第3 款所規定之第二級毒品、第三級毒品，非經許可不得
    販賣，竟意圖營利，基於販賣毒品甲基安非他命、愷他命之
    犯意，分別為下列行為：
  (一)於民國98年8 月10日晚上某時許，先以其所有如附表編號五
    所示之0000000000號行動電話與黃亭維（另案由國防部北部
    地方軍事法院審理中）所使用之0000000000號行動電話聯繫
    販賣第三級毒品愷他命事宜後，復於同日晚上某時許，在其
    位於臺北縣中和市○○街36巷22號之住處後方巷子內，以每
    公克新臺幣（下同）400 元之價格，販賣愷他命5 公克給黃
    亭維，並當場收受黃亭維交付之2,000 元款項。
  (二)於同年8 月16日晚上某時許，先以其所有上開行動電話與黃
    亭維所使用之前述行動電話聯繫販賣第二級毒品甲基安非他
    命事宜後，復於同日晚上某時許，前往黃亭維所服役位於臺
    北縣新店市○○路31號之國防部陸軍司令部關渡地區指揮部
    砲兵營之會客室內，以每公克2,500 元之價格，販賣甲基安
    非他命4 公克給黃亭維，並當場收受黃亭維交付之4,000 元
    之部分款項。
  (三)於同年10月初之某日晚上某時許，先以其所有上開行動電話
    與黃亭維所使用之前述行動電話聯繫販賣第二級毒品甲基安
    非他命事宜後，復於同日晚上7 、8 時許，在其位於臺北縣
    中和市○○街36巷22號之住處後方巷子內，以每公克2,500
    元之價格，販賣甲基安非他命4 公克給黃亭維，並當場收受
    黃亭維交付之10,000元之款項。
  (四)於同年10月16日晚上某時許，先以其所有上開行動電話與洪
    榮昱（綽號「阿合」）所使用之0000000000號行動電話聯繫
    販賣第二級毒品甲基安非他命事宜後，復於同日晚上9 時許
    ，前往臺北縣中和市○○街附近之某拖車場內，以2,000 元
    之價格，販賣數量不詳之甲基安非他命1 包給洪榮昱，並當
    場收受洪榮昱交付之2,000 元款項。
  (五)於同年10月19日上午某時許，先以其所有上開行動電話與黃
    亭維所使用之前述行動電話聯繫販賣第二級毒品甲基安非他
    命事宜後，復於同日下午2 時許，前往臺北縣中和市○○街
    210 巷2 號前，欲以每公克2,500 元之價格，販賣甲基安非
    他命4 公克給黃亭維，嗣於同日下午2 時5 分許，為據報在
    該處埋伏之員警當場查獲，並扣得附表編號一所示之其販毒
    剩餘第二級毒品甲基安非他11包（驗前總毛重48.33 公克，
    取樣0.67公克鑑定用罄，包裝塑膠袋總重約3.89公克，驗餘
    總毛重43.77 公克，含微量甲基安非他命之包裝袋11只）、
    同屬其所有如附表編號二至四所示之供其秤重及預備供其持
    有分裝第二級毒品甲基安非他命之電子磅秤1 台、分裝勺1
    支及夾鍊袋2 包及附表編號五所示供其聯絡販毒之行動電話
    （含SIM 卡1 張）。
二、案經臺北縣政府警察局刑警大隊移送臺灣板橋地方法院檢察
    署檢察官偵辦後偵查起訴。
    理  由
壹、證據能力部分：
一、按被告以外之人於審判外之言詞或書面陳述，除法律有規定
    者外，不得作為證據，刑事訴訟法第159 條第1 項固定有明
    文。然被告以外之人於偵查中向檢察官所為之陳述，除顯有
    不可信之情況外，得為證據；被告以外之人於審判外之陳述
    ，雖不符同法第159 條之1 至之4 之規定，而經當事人於審
    判程式同意作為證據，法院審酌該言詞陳述或書面陳述作成
    時之情況，認為適當者，亦得為證據；又當事人、代理人或
    辯護人於法院調查證據時，知有第159 條第1 項不得為證據
    之情形，而未於言詞辯論終結前聲明異議者，視為有前項之
    同意，同法第159 條之1 第2 項、第159 條之5 亦分別定有
    明文。又刑事訴訟法第159 條之5 的立法意旨在於傳聞證據
    未經當事人之反對詰問予以核實，原則上先予排除。惟若當
    事人已放棄反對詰問權，於審判程式中表明同意該等傳聞證
    據可作為證據；或於言詞辯論終結前未聲明異議，基於尊重
    當事人對傳聞證據之處分權，及證據資料愈豐富，愈有助於
    真實發見之理念，上開傳聞證據亦均得資為證據。經查：關
    於證人黃亭維及洪榮昱於警詢中所為陳述，及證人黃亭維及
    洪榮昱於偵查中所為陳述，被告甲○○及辯護人於本院行準
    備程序中已表示對上開證據之證據能力不爭執（見本院卷第
    28頁），且經本院於最後審理期日就上開警詢及偵查筆錄逐
    一提示並告以要旨，被告及辯護人就此部分證據之證據能力
    亦均未聲明異議，本院審酌證人黃亭維及洪榮昱之證詞對認
    定犯罪事實之存否有其必要性，且上開言詞陳述作成時之情
    況，並無違法取供情形或其他程式上之瑕疵，引用其警詢中
    之陳述作為證據應屬適當認為以之為證據尚屬適當，依刑事
    訴訟法第159 條之5 之規定，即具證據能力。
二、另本件認定事實所引用之卷內其餘卷證資料（包含文書證據
    等證據），被告甲○○及辯護人於準備程序同意作為本案證
    據，且審判程序中復未於言詞辯論終結前表示異議，且卷內
    之文書證據等，亦無刑事訴訟法第159 條之4 之顯有不可信
    之情況與不得作為證據之情形，則依刑事訴訟法第159 條之
    5 之規定，本件認定事實所引用之所有文書證據等證據，均
    有證據能力，合先敘明。
貳、實體部分：
一、認定犯罪事實所憑之證據及理由：
  (一)上揭犯罪事實，業被告甲○○迭於警詢、偵查、本院準備程
    序及審理中均坦承不諱，並有證人黃亭維及洪榮昱於警詢及
    偵查中證述綦詳（見98年度偵字第29034 號偵查卷宗第11至
    13、74至75、96至97、104 至106 、112 至116 頁），且有
    證人即警員李旼暾於偵查中證述明確（見同上偵查卷宗第11
    8 至119 頁），復有臺北縣政府警察局永和分局扣押物品目
    錄表2 份（見同上偵查卷宗第22、67頁）、扣押物品照片13
    張、遠傳電信股股份有限公司檢附0000000000客戶資料1 件
    、國防部北部地方軍事法院通訊監察書及通訊監聽譯文1 份
    在卷可參（見同上偵查卷宗第24至27、32至40、54至55頁）
    ，另有附表編號一至五所示之物扣案足資佐證，而該附表編
    號一所示之2 包白色細晶體經送請內政部警政署刑事警察局
    鑑驗結果，該局另予以編號A1至A2，經檢視均白色細晶體，
    外觀型態均相似，驗前總毛重5.74公克，包裝塑膠袋總重共
    約0.64公克，又隨機抽驗編號A2鑑定，取0.32公克鑑定用罄
    ，檢驗出二級毒品甲基安非他命成分，該附表編號二所示之
    9 包白色細晶體經送請內政部警政署刑事警察局鑑驗結果，
    該局另予以編號A3至A11 ，經檢視均白色細晶體，外觀型態
    均相似，驗前總毛重42.59 公克，包裝塑膠袋總重共約3.25
    公克，又隨機抽驗編號A11 鑑定，取0.35公克鑑定用罄，檢
    驗出二級毒品甲基安非他命成分，測得純度82﹪，亦有該局
    98年10月29日刑鑑字第0980148586號鑑定書1 份附卷可稽。
  (二)按販賣第二級毒品甲基安非他命及第三級毒品愷他命均係政
    府嚴予查緝之違法行為，非可公然為之，不論是瓶裝或紙包
    之毒品，均可任意分裝或增減其份量，而每次買賣之價量，
    亦隨時隨雙方關係之深淺、當時之資力、需求程度及對行情
    之認知等因素，機動的調整，被告亦可依買受人之需求按原
    包裝賣出或再分裝為小包出售，則無論以原包裝賣出或分裝
    後再行出賣之每包售價，均可因賺取價差而牟得利益，至為
    昭然。本件被告甲○○意圖營利販入扣案之第二級毒品甲基
    安非他命及第三級毒品愷他命，又販賣毒品之罪責極重，如
    無利可圖，被告甲○○當無甘冒重罪而為之理，況且被告甲
    ○○於本院審理中自承每1 公克甲基安非他命都是賺200 元
    ，而每1 公克愷他命賺50元等語（見本院卷第40、41頁），
    則被告甲○○既欲賺取差價即屬有償之行為，是被告甲○○
    有營利之意圖至為灼然。
  (三)綜上所述，足認被告甲○○與事實相符，本件事證明確，犯
    行洵堪認定。
二、論罪科刑部分：
  (一)按毒品危害防制條例業已於98年5 月20日修正公布，其修正
    條文之施行日期，同條例第36條固規定：「本條例自公布後
    6 個月施行」，惟按法規之制定與修正，如有特定生效日期
    之必要，依中央法規標準法第14條或第20條第2 項準用第14
    條之規定，應分別特定其施行日期。法規制定或前次修正基
    於特殊因素所特定之施行日期，並不適用於日後修正或再次
    修正之條文，且法律之制定或修正，若未明定施行日期者，
    中央法規標準法雖未規定應自何時生效，然法律既經制定或
    修正並經總統公布，自應依一般原則，自公布日起算至第3
    日起發生效力；復按92年7 月9 日修正公布之毒品危害防制
    條例第36條之立法理由：「(一)依修正草案第2 條第3 項規定
    ，法務部需會同衛生署成立審議委員會每3 個月定期檢討調
    整毒品之分級及品項，而本次新增第四級毒品，有需要在新
    法施行前先經該審議會檢討後再調整公布，爰預留6 個月緩
    衝期，以利處理。(二)依本條例新修正之規定，有必要再訂定
    相關子法及修正相當法規，以配合本條例之施行，故亦有需
    要預留適當緩衝期，以利訂頒相關子琺及相關法規之配合修
    正。」故該條規定，顯係因該次修正之需，始預留適當之緩
    衝期，並非規定嗣後任何修正，均需預留6 個月之期間。有
    關於98年5 月20日修正公布毒品危害防制條例第4 條、第17
    條時，因未有施行日期之特別規定，自應由公布日起算至第
    3 日起生效。查本件被告甲○○就犯罪事實一(一)至(五)之犯罪
    時間分別係於98年8 月、同年10月間，揆諸上開說明，應直
    接適用98年5 月20日修正公布之毒品危害防制條例，附此敘
    明。
  (二)按甲基安非他命、愷他命分別屬毒品危害防制條例第2 條第
    2 項第2 款、第3 款所規定之第二級毒品、第三級毒品，不
    得非法持有及販賣。核被告甲○○就犯罪事實一(一)所為，係
    犯毒品危害防制條例第4 條第3 項之販賣第三級毒品罪；其
    就犯罪事實一(二)、(三)及(四)所為，均係犯毒品危害防制條例第
    4 條第2 項之販賣第二級毒品罪；其就犯罪事實一(五)所為，
    雖已著手於交付第二級毒品甲基安非他命行為之實施，惟尚
    未交付即被查獲，並未生販賣第二級毒品之結果，其犯罪尚
    屬未遂，核其就犯罪事實一(五)所為，係犯毒品危害防制條例
    第4 條第6 項、第2 項之販賣第二級毒品未遂罪。其持有愷
    他命之低度行為，應為販賣第三級毒品愷他命之高度行為所
    吸收；又其持有甲基安非他命純質淨重雖達20公克以上，但
    持有之低度行為，應為販賣第二級毒品甲基安非他命之高度
    行為所吸收。被告所犯數罪，犯意各別，罪名不同，應分論
    併罰之。公訴意旨就犯罪事實一(五)部分，雖於事實欄記載被
    告於販賣過程中，為埋伏在旁的警員當場查獲之事實，然於
    所犯法條欄漏未引用未遂之條文，此部分顯為漏載，併此敘
    明。被告就犯罪事實一(五)部分，雖已著手販賣第二級毒品行
    為之實施，惟未生販賣第二級毒品之結果，其犯罪尚屬未遂
    ，爰依刑法第25條規定按既遂犯之刑度減輕其刑。被告於警
    詢、偵查及審判中均自白犯罪，依同條例第17條第2 項規定
    ，均應減輕其刑，並就犯罪事實一(五)部分，遞減其刑。另按
    販賣第三級毒品罪之法定刑為「五年以上有期徒刑」、販賣
    第二級毒品罪之法定刑為「七年以上有期徒刑」，然同為販
    賣第三級毒品及第二級毒品之人，其原因動機不一，犯罪情
    節未必盡同，或有大盤毒梟者，亦有中、小盤之分，甚或僅
    止於吸毒者友儕間為求互通有無之有償轉讓者亦有之，其販
    賣行為所造成危害社會之程度自屬有異，法律科處此類犯罪
    ，所設之法定最低本刑卻同為「五年以上」、「七年以上」
    ，不可謂不重。於此情形，倘依其情狀處以有期徒刑，即足
    以懲儆，並可達防衛社會之目的者，自非不可依客觀之犯行
    與主觀之惡性二者加以考量其情狀，是否有可憫恕之處，適
    用刑法第59條之規定酌量減輕其刑，期使個案裁判之量刑，
    能斟酌至當，符合比例原則，被告販賣愷他命之次數1 次，
    每公克愷他命賺取50元；其販賣甲基安非他命4 次（包含其
    中1 次未遂），每公克甲基安非他命賺取200 元，其販賣之
    對象僅2 人，其販賣愷他命及甲基安非他命之重量及所得款
    項均非鉅，以其情節論，惡性尚非重大不赦，若減刑後仍屬
    過重，實屬情輕法重，在客觀上足以引起一般之同情，尚有
    堪資憫恕之處，本院認依其情狀處以有期徒刑，即足以懲儆
    ，並可達防衛社會之目的，爰適用刑法第59條之規定酌量減
    輕其刑，並遞減輕其刑。爰審酌被告販賣第三級毒品愷他命
    及第二級毒品甲基安非他命，助長施用毒品惡習，並足以使
    購買施用者導致精神障礙與性格異常，甚至造成人民生命健
    康受損之成癮性及危險性，其不僅戕害國人身體健康，且有
    危害社會安全之虞，所生危害非輕，而染上毒癮者為索得吸
    毒之資，甚至甘冒竊盜、搶奪及強盜等財產犯罪之風險，造
    成社會治安嚴重敗壞，其為圖私利，不顧國法、民生之行為
    實屬不該，惟被告於警詢、偵查及本院審理中坦承犯行，犯
    罪後態度良好等一切情狀，分別量處如主文所示之刑，並定
    其應執行之刑。
  (三)有關沒收部分：
  1.按鑑定機關於鑑定時，雖將毒品與包裝分別秤重，然因鑑定
    機關之毒品純度定量分析鑑驗標準作業程序，係將包裝內之
    粉末取出裝於該機關毒品檢驗用袋中進行安非他命純度定量
    分析，包裝則呈空袋形狀，但仍留有極微量粉末（甲基安非
    他命）殘渣於塑膠袋中等情，則該包裝並未與毒品完全析離
    ，從而就本件扣案附表編號一所示之第二級毒品甲基安非他
    命11小包（驗前總毛重48.33 公克，取樣0.67公克鑑定用罄
    ，包裝塑膠袋總重約3.89公克，驗餘總毛重43.77 公克，含
    微量甲基安非他命之包裝袋11只），揆諸上開說明，前述毒
    品1 包及其包裝，均應依毒品危害防制條例第18條第1 項前
    段規定，諭知沒收銷燬之。又鑑定時經取樣鑑驗耗用之毒品
    （取樣0.67公克鑑析用罄），因已不存在，不得宣告沒收，
    一併敘明。
  2.至扣案之附表編號二至四所示之物，屬被告所有，且分別供
    其秤重毒品及預備供其持有分裝毒品而販賣之用，為被告甲
    ○○於本院審理中供述明確，爰依刑法第38條第1 項第2款
    之規定，於其販賣第三級毒品及第二級毒品犯罪項下，宣告
    沒收。
  3.有關附表編號五所示之行動電話1 具（含SIM 卡1 張），被
    告於本院審理中供承係其所有，並供購買及販賣毒品者聯絡
    用（見本院卷第39頁背面），且有通訊監聽譯文1 件可佐，
    參以行動電話之服務需以SIM 卡為使用介面，各該公司於出
    租行動電話門號予者消費使用時，即同時提供SIM 卡給消費
    者做為門號使用之介面，故於各該公司接受消費者申辦門號
    並將該門號開通上線時，各該公司即將SIM 卡之所有權移轉
    於消費者，於退租或拆機時不需繳回，故本件前開SIM 卡應
    屬被告所有甚明，承上，足認附表編號五所示之行動電話1
    具（含SIM 卡1 張）確實均係被告所有，並供本件犯罪所用
    之物，應依同條例第19條第1 項規定宣告沒收。
  4.至未扣案之被告就犯罪事實一(一)販賣愷他命之2,000 元；就
    犯罪事實一(二)販賣甲基安非他命之4,000 元；就犯罪事實一
    (三)販賣甲基安非他命之10,000元；就犯罪事實一(四)販賣甲基
    安非他命之2,000 元，分別為被告因上述犯罪所得之財物，
    業據本院認定如前，應依毒品危害防制條例第19條第1 項前
    段規定宣告沒收之，如全部或一部不能沒收時，應依同條項
    後段之規定，以其財產抵償之。至被告就犯罪事實一(五)之行
    為，因尚未完成交易即遭警查獲，是以無犯罪所得之財物，
    爰依法無庸為沒收及追繳之諭知。
據上論斷，應依刑事訴訟法第299 條第1 項前段、毒品危害防制
條例第4 條第2 項、第3 項、第6 項、第17條、第18條第1 項前
段、第19條第1 項，刑法第11條前段、第51條第5 款、第25條第
2 項、第59條、第38條第1 項第1 款，判決如主文。
本案經檢察官簡志祥到庭執行職務。
中    華    民    國    99    年    1     月    20    日
                  刑事第一庭審判長法  官  王復生
                                  法  官  陳世旻
                                  法  官  連雅婷
以上正本證明與原本無異
如不服本判決應於送達後10日內向本院提出上訴狀
                                書記官  郭晉良
中    華    民    國    99    年    1     月    20    日
附表
  ┌──┬──────┬───────────────────┬────────────┐
  │編號│品    項    │       數量或重量                     │  鑑  定  書  文  號    │
  ├──┼──────┼───┬────┬──────────┼────────────┤
  │一  │甲基安非他命│ 數量 │鑑定機關│ 重量               │內政部警政署刑事警察局刑│
  │    │            │      │毒品編號│                    │鑑字第0980148586號鑑定書│
  │    │            ├───┼────┼──────────┤1 紙。                  │
  │    │            │貳小包│A1至A2  │驗前總毛重5.74公克。│                        │
  │    │            │（含有│        │驗餘總毛重4.78公克（│                        │
  │    │            │微量甲│        │包裝塑膠袋總重約0.64│                        │
  │    │            │基安非│        │公克，取0.32公克鑑定│                        │
  │    │            │他命之│        │用罄）。            │                        │
  │    │            │包裝袋│        │                    │                        │
  │    │            │貳只）│        │                    │                        │
  │    │            ├───┼────┼──────────┤                        │
  │    │            │玖小包│A3至A11 │驗前總毛重42.59 公克│                        │
  │    │            │（含有│        │。                  │                        │
  │    │            │微量甲│        │驗餘總毛重38.99 公克│                        │
  │    │            │基安非│        │（包裝塑膠袋總重約3.│                        │
  │    │            │他命之│        │25公克，取0.35公克鑑│                        │
  │    │            │包裝袋│        │定用罄）。          │                        │
  │    │            │玖只）│        │推估驗前總純質淨重約│                        │
  │    │            │      │        │32.25公克。         │                        │
  ├──┼──────┼───┴────┴──────────┼────────────┤
  │二  │電子磅秤    │壹台                                  │                        │
  ├──┼──────┼───────────────────┼────────────┤
  │三  │分裝勺      │壹支                                  │                        │
  ├──┼──────┼───────────────────┼────────────┤
  │四  │夾鏈袋      │貳包                                  │                        │
  ├──┼──────┼───────────────────┼────────────┤
  │五  │電話號碼0926│壹具                                  │                        │
  │    │933431之行動│                                      │                        │
  │    │電話（內含SI│                                      │                        │
  │    │M 卡壹張）  │                                      │                        │
  └──┴──────┴───────────────────┴────────────┘
附錄本案論罪科刑法條全文：
毒品危害防制條例第4條
製造、運輸、販賣第一級毒品者，處死刑或無期徒刑；處無期徒
刑者，得併科新臺幣 1 千萬元以下罰金。
製造、運輸、販賣第二級毒品者，處無期徒刑或 7 年以上有期
徒刑，得併科新臺幣 7 百萬元以下罰金。
製造、運輸、販賣第三級毒品者，處 5 年以上有期徒刑，得併
科新臺幣 5 百萬元以下罰金。
製造、運輸、販賣第四級毒品者，處 3 年以上 10 年以下有期
徒刑，得併科新臺幣 3 百萬元以下罰金。
製造、運輸、販賣專供製造或施用毒品之器具者，處 1 年以上
7 年以下有期徒刑，得併科新臺幣 1 百萬元以下罰金。
前五項之未遂犯罰之。

司法院資訊處製作；財團法人民間司法改革基金會備份。
